【裁判字號】    95,上訴,3230
【裁判日期】    951115
【裁判案由】    偽造文書
【裁判全文】
臺灣高等法院刑事判決                95年度上訴字第3230號
上  訴  人
即  被  告  乙○○
選任辯護人  毛國梁律師
            陳佳雯律師
上列上訴人因偽造文書案件，不服臺灣臺北地方法院95年度訴字
第532號，中華民國95年7月25日第一審判決（起訴案號：臺灣臺
北地方法院檢察署94年度偵字第21549號），提起上訴，本院判
決如下：
    主  文
上訴駁回。
    事  實
一、乙○○與甲○○、林政信均係舊識，其三人間有轉讓新台幣
    （下同）1千7百萬元債權之事，乙○○並因而簽發發票日民
    國93年9月10日、票號444889號、票面金額3百萬元之本票1
    紙交付甲○○收執。嗣甲○○於94年6月間持前開本票向原
    審法院民事庭聲請裁定本票准許強制執行，乙○○為阻止強
    制執行程序，竟基於行使偽造私文書之犯意，於不詳時間、
    地點，偽以甲○○為立切結書人，製作日期為93年9月10日
    、內容為「茲乙○○開立本票444889金額參佰萬元交由甲○
    ○保管，待林政信還清債務後再行付清，林政信未付清前甲
    ○○不得向乙○○催討，否則願負法律及賠償責任，特立此
    書為憑」等語之切結書，而偽造切結書1紙，並於94年7月9
    日提出行使，向原審法院台北簡易庭提起確認前開本票債權
    不存在之訴（即94年度北簡字第22994號民事事件），足以
    生損害於甲○○。嗣經甲○○收受法院送達之起訴狀繕本，
    始悉上情。
二、案經甲○○告訴暨台北市政府警察局中正第二分局報告臺灣
    台北地方法院檢察署檢察官偵查起訴。
    理  由
一、按傳聞法則之重要理論依據，在於傳聞證據未經當事人之反
    對詰問予以核實，乃予排斥，惟若當事人已放棄對原供述人
    之反對詰問權，於法院審判時表明同意該等傳聞證據可作為
    證據，基於證據資料愈豐富，愈有助於真實發現之理念，並
    貫徹刑事訴訟法修法加重當事人進行主義之精神，確認當事
    人對於證據能力有處分權之制度，傳聞證據經當事人同意作
    為證據，法院認為適當者，亦得為證據。另當事人於調查證
    據時，對於傳聞證據表示「沒有意見」，而未於言詞辯論終
    結前聲明異議 (Without Objection)，應視為已有將該等傳
    聞證據採為證據之同意，此刑事訴訟法第159條之5定有明文
    。本案被告及其辯護人於本院準備程序中已表示對卷內人證
    物證之證據能力無意見，本院審理時，被告及辯護人對於被
    告以外之人於審判外之陳述之證據能力並未表示意見，迄本
    院辯論終結前，被告及辯護人亦均未爭執本案證據之證據能
    力，依刑事訴訟法第159條之5第2項之規定，應視為被告已
    同意本案相關之傳聞證據均可作為證據，本院斟酌本案卷內
    之證據並非非法取得，亦無證明力明顯過低之情形，且經原
    審法院及本院於審判期日依法進行證據之調查、辯論，被告
    於訴訟上之程序權，已受保障，前揭各該證據，均得採為證
    據，先予敘明。
二、訊據上訴人即被告乙○○固不否認其與告訴人甲○○、林政
    信間有轉讓1千7百萬元債權之事，前開本票係其所簽發，嗣
    告訴人持前開本票向原審法院民事庭聲請裁定本票准許強制
    執行，其另向原審法院台北簡易庭提起確認本票債權不存在
    之訴，並提出系爭切結書以行使之事實。惟矢口否認有行使
    偽造私文書之犯行，辯稱：伊與告訴人、林政信之間雖有轉
    讓1千7百萬元債權，但無債權相互抵銷由伊簽發3百萬元本
    票之協議，前開3百萬元本票並非債權抵銷後簽發，用以擔
    保向告訴人清償差額之擔保票據，而係94年6月中旬某日，
    告訴人與林政信將伊騙出來，林政信離去後，告訴人將伊押
    到八里觀音山上，強迫伊簽發3百萬元本票，並依告訴人口
    述內容書寫系爭切結書，日期則倒填為93年9月10日，並非
    伊偽造云云。
三、經查：
  (一)上揭事實，業據告訴人甲○○指訴綦詳，質之被告坦承上開
    切結書內容係其所書寫，並於其向原審法院台北簡易庭提起
    確認本票債權不存在之民事事件中行使等情，此外，並有系
    爭切結書1紙附卷可稽（見偵字第21549號卷第16頁）。被告
    雖指其書寫切結書內容後，當場由告訴人簽名云云，惟告訴
    人堅指未在該切結書上簽名，被告就此迄未能提出證據以實
    其說，且檢察官將上該切結書（以下鑑定資料簡稱甲類）與
    告訴人於本案警詢及偵查中筆錄、民事準備書狀附件等（以
    下鑑定資料簡稱乙類）送法務部調查局鑑定上開資料上「甲
    ○○」筆跡是否為同一人之筆跡，結果：「一、甲類字跡之
    結構佈局、態勢神韻與乙類字跡不符。二、甲類字跡之書寫
    習慣（包括：起筆、收筆、筆力、筆速、筆序等筆劃細部特
    徵）與乙類字跡不同。鑑定結果：甲類字跡與乙類字跡筆劃
    特徵不同」，有法務部調查局95年2月10日調科貳字第09500
    056790號鑑定通知書1份在卷足憑（見偵卷第46頁以下）。
    況苟如被告所辯其三百萬元本票係遭押往觀音山上被迫簽發
    ，則當時告訴人顯已掌控全局，已取得本票債權而得行使權
    利，豈有再行簽立上該切結書附加條件，妨礙依本票行使權
    利，是該切結書應係被告以「甲○○」名義偽造，洵無疑義
    。
  (二)告訴人指訴其積欠被告約1千4百萬元之債務，以其對林政信
    之1千7百萬元債權抵扣，即其將對林政信之1千7百萬債權轉
    讓予被告，其中差額3百萬元，由被告簽發前開本票交付其
    收執等情，雖與被告所辯其等之債權債務關係有異，被告復
    辯稱前揭本票係告訴人強迫其簽發。惟被告已供承其與告訴
    人、林政信間有轉讓1千7百萬元債權之事（見原審卷第45頁
    ），並有被告與告訴人均供承於94年7月9日補簽日期為93年
    9月10日之轉讓上該債權之切結書1份附卷可稽（見偵卷第17
    頁）；而前開本票（見偵卷第18頁）係被告所簽發，嗣告訴
    人持前開本票向原審法院民事庭聲請裁定本票准許強制執行
    ，被告於其向原審法院台北簡易庭提起確認本票債權不存在
    之訴中提出系爭切結書為證之事實，亦為被告所不否認；足
    徵被告確有為阻止告訴人強制執行程序而行使偽造系爭切結
    書之動機。是縱告訴人與被告所述其等之債權債務關係有異
    ，亦無解於被告確有行使偽造系爭切結書之犯行，從而被告
    前揭所辯其與告訴人未有債權相互抵銷由其簽發3百萬元本
    票之協議，告訴人強迫其簽發前開3百萬元本票云云，均不
    能卸免被告之罪責。至被告辯稱系爭切結書是告訴人置於大
    腿上簽名，於94年7月底，告訴人打電話到其家中亦承認他
    有在單子 (切結書)上簽名云云，並提出錄音帶1捲及譯文1
    份為憑（見原審卷第24頁至第25頁）；惟告訴人於原審審理
    時已陳稱：其於錄音內容所說「我最輸的情形是簽了那張單
    」，是指之前因被告將土地權利移轉予其本人時，有至法院
    公證並簽立協議書，但事後其很後悔，因為土地不值錢，並
    非指其簽了系爭切結書等語；況依該錄音譯文觀之，告訴人
    僅稱其簽了「那張單」，並未自承於系爭切結書上簽名，「
    那張單」語意籠統，且其含意包括一切可能的文件，而被告
    並不否認與告訴人有簽立多項文件，則「那張單」即不能遽
    指為系爭之切結書，是該錄音內容洵難為有利被告之證明。
  綜上，被告上開所辯，無非事後卸責之詞，不足採信。本件事
  證明確，被告犯行堪予認定，應依法論科。至被告另請求測謊
  及重新鑑定筆跡，因事證已明，本院認無必要，併此敘明。
四、核被告所為，係犯刑法第216條、第210條之行使偽造私文書
    罪。被告前開偽造簽名署押，為偽造私文書之階段行為；其
    於偽造私文書後復持以行使，偽造之低度行為應為行使之高
    度行為所吸收，均不另論罪。原審審酌被告犯罪動機、目的
    、手段、智識程度、犯罪所生損害，雖與告訴人已達成民事
    和解，有和解協議書在卷，惟犯後飾詞卸責，態度不佳等一
    切情狀，依刑法第216條、第210條，量處有期徒刑八月，以
    示懲儆。並說明偽造之系爭切結書1紙（含其上偽造之「甲
    ○○」署押1枚），現由被告持有中（見偵字第21549號卷第
    52頁），且為被告所有供犯罪所用之物，依法沒收之，又因
    切結書連同其上「甲○○」署押1枚已一併沒收，故不另依
    刑法第219條之規定沒收。認事用法及量刑核無不合，被告
    上訴猶執陳詞否認犯罪，非有理由，應予駁回。
據上論斷，應依刑事訴訟法第368條，判決如主文。
本案經檢察官游明仁到庭執行職務。
中    華    民    國    95    年    11    月    15    日
                  刑事第十五庭審判長法  官  吳昭瑩
                                    法  官  李釱任
                                    法  官  楊貴雄
以上正本證明與原本無異。
如不服本判決，應於收受送達後十日內向本院提出上訴書狀，其
未敘述上訴之理由者並得於提起上訴後十日內向本院補提理由書
（均須按他造當事人之人數附繕本）。
                                    書記官  林淑貞
中    華    民    國    95    年    11    月    15    日
附錄：本案論罪科刑法條全文
刑法第216條
行使第210條至第215條之文書者，依偽造、變造文書或登載不實
事項或登載不實事項之規定處斷。
刑法第210條
偽造、變造私文書，足以生損害於公眾或他人者，處5年以下有
期徒刑。


司法院資訊處製作；財團法人民間司法改革基金會備份。
